【裁判字號】    90,交訴,45
【裁判日期】    900430
【裁判案由】    過失致死
【裁判全文】
臺灣板橋地方法院刑事判決                            九十年度交訴字第四五號
    公  訴  人  臺灣板橋地方法院檢察署檢察官
    被      告  乙○○
右列被告因過失致死案件，經檢察官提起公訴（九十年度偵字第三五二六號），本院
判決如左：
    主  文
乙○○從事業務之人，因業務上之過失致人於死，處有期徒刑陸月，如易科罰金，以
參佰元折算壹日。緩刑貳年。
    事  實
一、乙○○係拓達營造股份有限公司（以下簡稱拓達公司）之現場監工，承辦臺灣省
    政府住宅及都市發展局北區工程處發包之臺北縣樹林市○○路中央安全島之設置
    及往樹林方向道路之舖設等工程，為從事業務之人，自民國八十九年九月八日起
    ，在臺北縣樹林市○○路六二號前往樹林方向，挖掘路面埋設架設於安全島上之
    路燈電線而施工時，應注意設置安全警告設施，及將挖掘路面舖平，現場因施工
    產生之細砂應予清理，並無不能注意情事，詎竟疏於注意，在上址之內、外側車
    道處開挖與車道寬度相同之坑道，嗣於八十五年九月十一日施工結束時，竟未依
    規定將上述挖掘之坑道完全舖平，亦未依法設置安全警告設施，復未清理細砂，
    適於八十五年九月十三日中午十二時十五分許，黃龍騎乘車牌號碼ＦＴＩ－七八
    二號重型機車行經上述有細沙之路面時，亦疏未注意車前路面崎嶇之路況，而未
    減速慢行，致不慎失控滑倒並滑行，因頭部碰撞地面受有挫傷，經民眾送往財團
    法人亞東醫院急救，仍於八十五年九月十五日上午十一時十分許，因顱內出血不
    治死亡。
二、案經臺灣板橋地方法院檢察署檢察官偵查起訴。
    理  由
一、右揭犯罪事實，業據被告乙○○迭於偵訊及本院審理中坦承不諱。再者，上述坑
    道係拓達公司於前述時間開挖，而現場監工係被告乙節，復有證人即臺灣省政府
    住宅及都市發展局北區工程處承辦員、工程員洪世國、黃中及拓達公司負責人蔡
    其清於偵查中證述綦詳（詳相驗卷第十四頁反面、第十五頁反面、第二四頁反面
    、第二九頁反面、第三八頁反面），並有證人黃中提出之臺灣省政府住宅及都市
    發展局工程契約乙份、臺灣省政府住宅及都市發展局北區工程處監工日報九紙附
    卷可稽（附於相驗卷第三九頁至第四一頁、第四三頁至第五一頁）。次者，被害
    人黃龍騎乘機車行經上開路段時並無與他車相撞乙節，亦據證人簡再均於警偵訊
    中證述無訛（詳相驗卷第六頁、第十三頁反面）。又被害人黃龍所騎乘之機車車
    頭燈左側、機車殼左側，均有受損之擦痕，現場刮地痕長五點九公分；而被害人
    確因行經被告施工路段，始發生車禍死亡等事實，並經臺灣板橋地方法院檢察署
    檢察官督同法醫到場勘驗屬實，並製有勘驗筆錄、驗斷書、相驗屍體證明書及現
    場照片二十一幀附卷足稽（附於相驗卷第十頁至第十三頁、第十八頁至第二二頁
    、第五三頁），且有道路交通事故調查報告表(一)、(二)、現場圖附卷可憑（附於相
    驗卷第七頁至第九頁）。復參佐上述卷附現場照片及現場勘驗筆錄觀之，被告監
    工之上開坑道開挖完成後雖有回填然未將之完全舖平，被告亦未依法設置安全警
    告設施，復未清理細砂，被告顯有業務上之過失至為灼然。而被害人行經上述路
    面崎嶇之路段，竟未減速慢行，致不慎失控滑倒並滑行，其頭部並碰撞地面受有
    挫傷，後因顱內出血不治死亡，則其顯未注意車前狀況而與有過失，亦殆無疑。
    末被害人騎乘機車行經前揭路段，不慎滑倒，以致死亡，若非被告在前揭路段施
    工，未依規定設置安全警告設施及將挖掘路面完全舖平，並清理現場細砂，應不
    致生被害人死亡之結果，是被害人之死亡與被告之過失自有因果關係。從而本件
    事證明確，被告犯行堪以認定。應依法論科。
二、按被告係拓達公司現場監工，承辦臺灣省政府住宅及都市發展局北區工程處發包
    之臺北縣樹林市○○路中央安全島之設置及往樹林方向道路之舖設等工程，為從
    事業務之人，核被告所為，係犯刑法第二百七十六條第二項之業務過失致死罪。
    爰審酌被告素無前科，有臺灣高等法院檢察署刑案紀錄簡覆表乙紙在卷足憑，雖
    開挖道路埋設電線管線，然僅未回填完全，過失程度尚輕，被害人與有過失，於
    偵查中即與被害人家屬甲○○達成民事和解，並賠償一百二十萬元，坦承犯行之
    犯後態度等一切情狀，量處如主文所示之刑。次查被告行為後，刑法第四十一條
    於九十年一月十日修正公布，同年月十二日生效，原條文修正為第四十一條第一
    項前段，並將得易科罰金之罪，從「犯最重本刑為三年以下有期徒刑以下之刑之
    罪」，修正為「犯最重本刑為五年以下有期徒刑以下之刑之罪」，本案被告所犯
    之罪本為「最重本刑五年以下有期徒刑以下之刑之罪」，比較新舊法，以新法較
    有利於被告，爰依刑法第二條第一項前段之規定，適用修正後之現行刑法第四十
    一條第一項前段條文，併諭知易科罰金之折算標準。末查被告前未曾受有期徒刑
    以上刑之宣告，有上開臺灣高等法院檢察署刑案紀錄簡覆表在卷可稽，其因一時
    疏忽，偶罹刑典，事後已與被害人家屬達成民事和解，並賠償損害，被害人家屬
    於本院審理時亦表明宥恕之意，被告經此刑之宣告後，應知所警惕信無再犯之虞
    ，本院認其所宣告之刑以暫不執行為適當，爰併予宣告緩刑二年，以啟自新。
據上論斷，應依刑事訴訟法第二百九十九條第一項前段，刑法第二條第一項前段、第
二百七十六條第二項、新修正之第四十一條第一項前段、第七十四條第一款，罰金罰
鍰提高標準條例第一條前段、第二條，判決如主文。
本案經檢察官洪清秀到庭執行職務。
中    華    民    國      九十        年      四      月        三十    日
                                      臺灣板橋地方法院刑事第四庭
                                          法  官  游  秀  雯
右正本證明與原本無異。
如不服本判決，應於判決送達後十日內，向本院提出上訴狀。
                                          書記官  陳  怡  真
中    華    民    國      九十        年      五      月        一      日
附錄本案論罪科刑法條全文
刑法第二百七十六條
因過失致人於死者，處二年以下有期徒刑、拘役或二千元以下罰金。
從事業務之人，因業務上之過失犯前項之罪者，處五年以下有期徒刑或拘役，得併科
三千元以下罰金。


司法院資訊處製作；財團法人民間司法改革基金會備份。
